【裁判字號】    92,簡上,17
【裁判日期】    920507
【裁判案由】    拆屋還地
【裁判全文】
臺灣嘉義地方法院民事判決  九十二年度簡上字第一七號
    上  訴  人  甲○○
    訴訟代理人  丙○○
    被上訴人    乙○○
    訴訟代理人  王正宏 律師
右列當事人間請求拆屋還地事件，上訴人對於中華民國九十二年一月九日，本院嘉義
簡易庭九十一年度嘉簡字第四九九號第一審判決提起上訴，本院判決如左：
    主      文
本件上訴駁回。
第二審訴訟費用由上訴人負擔。
    事實及理由
壹、上訴人主張：
  一、聲明：原判決廢棄。
  二、陳述：
    （一）引用第一審所記載的主張。
    （二）坐落嘉義縣中埔鄉○○段六五八之十地號土地（以下簡稱；本件土地）及
          房屋，是祖父陳海所留下，早年就由上訴人居住，並由上訴人翻修至今仍
          使用，被上訴人當初並未反對，可見上訴人有權繼承祖父的部分土地。
    （三）本件土地在未分割前，原是由祖父與溫火炎、陳天送、陳明寬共同持分，
          父親與伯父雖然共同繼承祖父陳海名下的土地，但前輩們皆以土地應登記
          在長男名下而為戶主，故本件土地乃登記在伯父陳年富名下，由於當時法
          律的缺失，小筆土地不得分割，才導致兄弟分家而未分產。祖父陳海只有
          兩個兒子，本件土地當然由二人各繼承二分之一，上訴人從未主張應分得
          四分之一的土地面積。
  三、證據：除援用原審證據方法外，另提出戶籍謄本、繼承系統表各一份，並聲請
      傳訊證人陳再成。
貳、被上訴人抗辯：
  一、聲明：如主文第一項記載。
  二、陳述：
    （一）引用第一審判決的記載。
    （二）本件土地不屬於上訴人所繼承的遺產，上訴人的被繼承人陳連壽從未曾擁
          有本件土地，根本無繼承本件土地的問題。上訴人主張應分得本件土地面
          積四分之一，折合約有八十多坪，上訴人主張有權繼承本件土地面積的四
          分之一，其計算標準如何而來，並未見上訴人說明。況且，上訴人在訴狀
          ，另又主張祖父陳海只有兩個兒子，財產當然由二人各繼承二分之一，可
          見上訴人前後主張矛盾。
    （三）上訴人既承認被上訴人沒有出租本件土地給上訴人，很明顯即表示上訴人
          占有本件土地，屬於無權占有，故本件上訴應無理由，而駁回本件上訴。
  三、證據：援用原審的證據方法。
參、本院判斷：
  一、本件土地是從嘉義縣中埔鄉○○段六五八地號分割後，由被上訴人取得，有臺
      灣高等法院臺南分院八十七年度上字第六０二號民事確定判決可以證明，並有
      被上訴人提出土地登記謄本及地籍圖各一份附卷證明。而上訴人確實無權占用
      被上訴人的部分土地，並經原審法院九十一年八月二十八日至現場勘驗屬實，
      有勘驗筆錄可以證明，因此，被上訴人在原審的主張可以被本院採信。上訴人
      主張本件土地是祖父留給上訴人父親與被上訴人父親的共同遺產，因當時祖父
      的土地是登記在長男名下（即被上訴人父親），雙方分家時，並未分產，故上
      訴人應有繼承本件土地二分之一面積的權利；然而，依照民事訴訟法第二七七
      條前段規定：「當事人主張有利於己之事實者，就其事實有舉證之責任」，此
      種有利於上訴人的事實，自應由上訴人舉證證明，但上訴人未能提出證據證明
      ，本院無法採信。
      至於，上訴人主張當初分割土地時，被上訴人曾要求上訴人繳四分之一裁判費
      ，由此即可證明上訴人擁有四分之一繼承權，但上訴人在訴狀上，另主張對於
      本件土地應有二分之一繼承權，上訴人前後主張不一，況且，即使上訴人曾經
      在分割土地一案中，繳交四分之一裁判費給被上訴人，亦無法證明上訴人對於
      本件土地有繼承權利。
  二、上訴人未經被上訴人同意，占用本件土地的一部分面積，共達七十二平方公尺
      （其位置，詳如原審附圖記載），上訴人的行為，屬於無權占有，依照民法第
      七六七條規定：「所有人對於無權占有或侵奪其所有物者，得請求返還之」，
      被上訴人請求上訴人拆屋還地，具有法律上理由，所以，上訴人聲明駁回被上
      訴人的請求，不應准許。
  三、綜上所述，原審因上訴人無權占有被上訴人所有的部分土地，而准許被上訴人
      的請求，判決上訴人應拆屋還地，原審判決並無違誤之處，因此，上訴意旨請
      求廢棄改判，不具有法律上理由，應該駁回。
肆、本案事證明確，雙方所提出其他的攻擊防禦方法，均不會影響本院判斷，故不必
    在此一一論述。
伍、結論：本件上訴無理由，依民事訴訟法第四百三十六條之一第三項、第四百四十
    九條第一項、第七十八條，判決如主文。
中      華      民      國      九十二    年      五    月      七      日
                                  臺灣嘉義地方法院民事第二庭
                                     審判長  林  以  長
                                     法  官  蕭  道  隆
                                     法  官  甘  大  空
右為正本係照原本作成。
本判決不得上訴。
中      華      民      國      九十二    年      五    月      七      日
                                     書記官  蕭  琪  男


司法院資訊處製作；財團法人民間司法改革基金會備份。
